臺灣高雄地方法院民事裁定
109年度消債清字第338號
聲  請  人  陳昱宏（原名：陳宇奇）
0000000000000000

0000000000000000

代  理  人  任進福律師
上列當事人因消費者債務清理事件聲請清算，本院裁定如下：
    主  文
聲請人陳昱宏（原名：陳宇奇）自中華民國一一○年六月二十三
日下午四時起開始清算程序。
命司法事務官進行本件清算程序。
    理  由
一、聲請意旨略以：伊有不能清償債務情事，前依中華民國銀行
    公會會員辦理消費金融案件無擔保債務協商機制請求共同協
    商債務方案成立，惟因無力繳款仍不得已毀諾。伊又未經法
    院裁定開始更生程序或許可和解或宣告破產，爰聲請清算等
    語。
二、按債務人不能清償債務或有不能清償之虞者，得依本條例所
    定更生或清算程序，清理其債務；法院開始清算程序之裁定
    ，應載明其年、月、日、時，並即時發生效力；法院開始更
    生或清算程序後，得命司法事務官進行更生或清算程序，必
    要時得選任律師、會計師或其他適當之自然人或法人1人為
    監督人或管理人，消費者債務清理條例（下稱消債條例）第
    3條、第80條前段、第83條第1項、第16條第1項分別定有明
    文。
三、經查：
  ㈠聲請人於消債條例施行前，依中華民國銀行公會會員辦理消
    費金融案件無擔務協商機制請求共同協商債務方案成立，聲
    請人應自民國95年6月起，分60期，利率9.88％，每月清償新
    臺幣(下同)14,400元，嗣聲請人未如期繳款而最大債權銀行
    於96年8月債權讓與前已依協議書第7項約定報送聯徵中心辦
    理消費金融無擔保債務協商信用註記毀諾，固有前最大債權
    銀行台東區中小企業銀行之受讓債權人良京實業股份有限公
    司陳報狀暨協議書【本院109年度消債清字第338號卷（下稱
    卷）第153至154頁】、凱基銀行陳報狀（卷第44頁）、聯徵
    中心債權人清冊第1頁註記「是否曾參與銀行公會債務協商
    ：Y 目前狀態毀諾」【本院109年度司消債調字第568號卷（
    下稱調卷）第7頁】可稽。查聲請人於上開95年6月起至96年
    8月前最大債權銀行報送聯徵中心毀諾之期間，任職光陽眼
    鏡行、得益眼鏡有限公司、陽昇眼睛光學有限公司，其勞保
    投保薪資為16,500元至19,200元，此有勞工保險被保險人投
    保資料表（調卷第14頁）可考。以聲請人斯時之薪資，扣除
    以95、96年度高雄市每人每月支出最低生活費之1.2倍即12,
    087元、12,850元計算之必要生活費用後，已難負擔每月14,
    400元之還款金額，堪認聲請人有不可歸責於己之事由，致
    不能履行原協商條件。
  ㈡聲請人復於109年12月14日提出債權人清冊，向本院聲請調解
    債務清償方案，經本院109年度司消債調字第717號受理後，
    又因前曾毀諾，並無再行調解之意，而於109年12月22日具
    狀逕行轉為聲請清算等情，亦經本院依職權調閱上開調解卷
    宗核閱無訛。
  ㈢聲請人任職海光企業股份有限公司，於107、108、109年度申
    報所得各為446,672元、436,001元、440,339元，平均每月
    所得分別為37,223元（本裁定計算方式均採元以下4捨5入）
    、36,333元、36,695元，自106年3月6日起在海光企業股份
    有限公司之勞保投保薪資迄今為38,200元，名下有88年出廠
    三陽汽車1部，經註銷轉報廢，無申報其他財產；另有三商
    美邦保單1張於107年至109年每年領取生存/滿期保險金2萬
    元，108年2月至109年12月領取醫療理賠金3筆合計69,897元
    ，現有解約金58,507元；另富邦保單要保人為海光企業股份
    有限公司，非聲請人；又聲請人為低收入戶，前於109年12
    月因骨折送急診住院治療，現仍追蹤治療中，依聲請人提出
    任職海光公司之員工薪資明細：其自108年1月至109年12月
    薪資共計906,879元，平均每月收入37,787元【計算式：906
    ,879÷24＝37,787】，另據聲請人之母親呂双鳳出具切結書指
    出，聲請人除每月公司薪資外，尚領取育兒津貼2,500元及
    兒少扶助6,000元，不足部分由其負責資助，每月資助生活
    費約3,500元，此外無領取社會局補助及租金補助等情，有
    財政部高雄國稅局107年及108年綜合所得稅各類所得資料清
    單及財產歸屬資料清單（調卷第10至11頁、12頁）、稅務電
    子閘門財產所得調件明細表（卷第149頁）、車輛異動登記
    書(調卷第33頁)、財產及收入狀況說明書（卷第5至6頁）、
    債權人清冊（卷第7頁）、戶籍謄本（調卷第15頁）、勞工
    保險被保險人投保資料表（調卷第14頁）、扣薪命令(調卷
    第29至31頁)、保險同業公會查詢結果表(卷第79頁)、存摺(
    調卷第18頁、卷第64至69頁)、三商美邦保險公司函(卷第48
    至56頁)、富邦保險公司函(卷第104至105頁)、低收入戶證
    明書(卷第80頁)、診斷證明書(卷第94頁)、員工薪資明細(
    調卷第13頁、卷第70至75頁)、海光企業股份有限公司函(卷
    第43頁)、呂双鳳切結書(卷第76頁) 、社會補助查詢表（卷
    第36至39頁、41頁）、財團法人金融聯合徵信中心前置協商
    專用債權人清冊（調卷第7頁）、信用報告（卷第62頁）等
    附卷可參。依聲請人上述工作、收入情形，認以聲請人自陳
    108年1月至109年12月平均每月收入加計母親呂双鳳每月給
    付之3,500元共計41,287元（計算式：37,787＋3,500＝41,287
    ），核算其現在償債能力之基礎，堪認妥適。
  ㈣關於聲請人個人日常必要支出部分，聲請人主張每月支出15,
    376元（包含每月分擔由配偶簡玉秋承租之房屋租金5,500元
    ）乙情，並提出租賃契約（調卷第17頁）、存款人收執聯（
    調卷第19頁）為證。按債務人必要生活費用，以最近一年衛
    生福利部或直轄市政府所公告當地區每人每月最低生活費一
    點二倍定之，消債條例第64條之2第1項定有明文。本院參酌
    衛福部社會司所公告110年度高雄市最低生活費為13,341元
    ，1.2倍即16,009元，聲請人主張每月必要支出約15,376元
    ，尚屬合理，應予採計。
  ㈤關於聲請人扶養支出部分：
  ①聲請人稱需扶養配偶簡玉秋，每月支出扶養費11,500元。按
    夫妻互負扶養之義務，民法第1116條之1定有明文。查簡玉
    秋係70年9月生，現為家庭主婦，勞保於106年10月3日退保
    ，107至109年度均無申報所得，名下無財產，除108年1月領
    取低收入戶春節補助3,000元、109年4月至12月每月領取2筆
    兒少扶助每月各3,000元，未領取其他任何補助等情，此有
    戶籍謄本（調卷第15頁）、存摺(卷第82至88、90至91頁)、
    所得及財產歸屬資料清單（調卷第20至21頁）、稅務電子閘
    門財產所得調件明細表(卷第148頁）、勞工保險被保險人投
    保資料表（卷第93頁）、社會補助查詢表（卷第33至35頁）
    、財團法人台灣兒童暨家庭扶助基金會函（卷第103頁）在
    卷可考，故本院認簡玉秋客觀上有受扶養之必要。至於扶養
    費用數額部分，按受扶養者之必要生活費用，準用第一項規
    定計算基準數額，並依債務人依法應負擔扶養義務之比例認
    定之，消債條例第64條之2第2項亦有明定。準此，聲請人所
    應負擔其配偶每月之扶養費，自宜以此為度，始得認係必要
    支出，是在無其他更為詳實之資料可供佐證之情形下，本院
    審酌房屋租金均由聲請人單獨負擔，應自簡玉秋必要生活費
    用中扣除相當於房租支出所佔比例，以110年度高雄市每人
    每月不含房屋支出之最低生活必需12,109元計算。聲請人僅
    主張每月支出配偶扶養費11,500元，堪認合理。
  ②其次，聲請人稱單獨扶養未成年子女陳○硯、陳○翰，每月各
    支出扶養費11,500元。經查，陳○硯係102年9月生，8歲，於
    107年至109年度均無申報所得，名下無財產，前於109年3月
    至110年2月領取弱勢家庭兒童及少年緊急生活扶助補助每月
    3,000元，另領取低收入戶兒童補助每月2,695元至108年12
    月止，110年1月至3月改為每月2,802元；陳○翰，106年2月
    生，4歲，於107年至109年度均無申報所得，名下無財產，
    前於108年8月至109年12月領取2至4歲育兒津貼42,500元(即
    教育局每月津貼2,500元)、109年3月至110年2月領取弱勢家
    庭兒童及少年緊急生活扶助補助每月3,000元，另領取低收
    入戶兒童補助每月2,695元至108年12月止，110年1月至3月
    改為每月2,802元等情，此有戶籍謄本(調卷第15頁)、所得
    資料清單及財產歸屬資料清單（調卷第22至28頁）、存簿（
    卷第89頁）、社會補助查詢表（卷第122至124頁）、簡秋玉
    存摺（卷第82至88頁）、陳報狀(卷第130頁)附卷可參。聲
    請人所育之子女既均未成年，名下復無財產，客觀上堪認有
    受扶養之必要。至於扶養費用數額部分，本院審酌房屋租金
    均由聲請人單獨負擔，應自子女必要生活費用中扣除相當於
    房租支出所佔比例，以110年度高雄市每人每月不含房屋支
    出之最低生活必需12,109元計算，扣除現每月低收入戶兒童
    補助2,802元，聲請人單獨負擔二子扶養費用18,614元（最
    低生活費標準試算：(12,109×2-2,802-2,802)＝18,614），
    逾此範圍，難認必要。
四、綜上所述，聲請人每月平均收入為41,287元，扣除必要生活
    費15,376元、配偶扶養費11,500元及子、女扶養費18,614元
    後，已無剩餘，而其債務以三商美邦人壽保單解約金58,507
    元抵償後，仍有774,656元（見卷第7頁債權人清冊、卷第44
    頁凱基銀行陳報狀、卷106至118頁良京公司陳報狀，包括：
    凱基銀行、良京實業股份有限公司），難以清償，堪認聲請
    人確有不能清償債務之情事。從而，聲請人向本院聲請清算
    ，應予准許，並命司法事務官進行本件清算程序。
五、依消債條例第11條第1項、第83條第1項、第16條第1項，裁
    定如主文。
中　　華　　民　　國　　110 　年　　6 　　月　  23　　日
              　　民事庭　　法　　官　賴寶合
以上正本係照原本作成。  　             
本裁定不得抗告。
中　　華　　民　　國　　110 　年　　6 　  月　  23　　日
  　                        書 記 官　胡美儀